【裁判字號】    90,易,1421
【裁判日期】    901225
【裁判案由】    背信
【裁判全文】
臺灣板橋地方法院刑事判決                          九十年度易字第一四二一號
    公  訴  人  臺灣板橋地方法院檢察署檢察官
    被      告  丙○○原名謝.
    選任辯護人  陳松鈴
右列被告因背信案件，經檢察官提起公訴（八十七年度偵字第一八一三四號），本院
判決如左：
    主  文
丙○○無罪。
    理  由
一、公訴意旨：被告謝澤秋受僱於劉育齊所經營之景鴻財務顧問有限公司（下簡稱景
    鴻公司），擔任副理一職，負責接洽客戶及銷售股票等事宜（景鴻公司未經核准
    經營股票買賣一節，亦經另行簽分偵辦），為受委任處理事務之業務人員，竟意
    圖為自己不法所有之利益及損害景鴻公司之利益，明知景鴻公司自八十七年五月
    一日起至同年七月二十日止，受託承銷穩科電子股份有限公司（下稱穩科公司）
    股票，竟於承銷期間，自他處取得同為穩科電子但無增資認股權之股票一百多張
    ，以景鴻公司名義，且低於景鴻公司每股新台幣（下同）三十八元之承銷價，即
    每股二十七元，分別出售予客戶及員工黃章明、江岳峰等人，因認被告涉犯刑法
    第三百四十二條背信罪嫌等語。
二、按不能證明證被告犯罪或其行為不罰，應諭知無罪之判決，刑事訴訟法第三百零
    一條定有明文。又按刑法第三百四十二條之背信罪，以為他人處理事務者為犯罪
    主體；所稱為他人處理事務之緣由，固包括因法律行為而為他人處理事務之情形
    在內；然其因法律行為而為他人處理事務者，必須此項法律行為具備適法性者，
    始在法律保護之列。因之，法律行為若屬違反強制或禁止規定，以及法律行為有
    背於公共秩序或善良風俗，屬於絕對的、當然的、自始的無效之情形者，其基此
    無效之法律行為而為他人處理事務之人，如果未能盡其「受任人」任事之能事，
    致本人受有「損害」者，自亦不能仍繩該「受任人」以背信之罪責。此為事理所
    當然，否則，無以維護社會善良風俗及安寧秩序（最高法院八十三年度台上字第
    四五八一號刑事判決參照）。
三、訊據被告丙○○固承認自八十七年一月起至同年七月一日止，在景鴻公司擔任副
    理一職，負責幫員工上課，上課內容有關企業經營基本概念、股票買賣資訊等事
    實，惟堅決否認有何背信犯行，辯稱景鴻公司不是證券商，公司營業項目並無承
    銷股票項目，且承銷股票也不是伊的業務，伊本身沒有穩科公司的股票，伊沒有
    背信等語。經查：（一）告訴人景鴻公司代表人劉育齊指訴被告在公司負責之業
    務包括幫公司賣穩科公司之股票，賣一張股票可得傭金一千二百元（詳本院九十
    年四月二十四日訊問筆錄），而被告於偵查中供承曾私下拿穩科公司的股票，賣
    給黃章明一張、江岳峰三張等語（詳八十七年度偵字第一八一三四號偵查卷第五
    十一頁反面），證人甲○○於本院審理時結證稱被告在公司（指景鴻公司）未承
    銷時，被告就已經在賣穩科的股票，是別家公司私下叫被告幫穩科公司賣等語（
    詳本院九十年九月十四日訊問筆錄），則被告確有於任職景鴻公司期間私下賣穩
    科公司之股票。（二）惟查景鴻公司（負責人為劉育齊《經更名為乙○○》）係
    於八十七年一月十七日核准登記在案，營業項目為企業經營管理顧問業、房屋仲
    介業，有經濟部九十年六月二十九日經（九０）中字第０九０三二四０七四二０
    號函附該公司設立登記事項卡在卷可稽，是被告辯稱景鴻公司之營業項目並不包
    括股票承銷一節，為可採信。而景鴻公司之負責人劉育齊亦因公司經營登記範圍
    以外之承銷穩科公司股票業務，經本院三重簡易庭於八十八年三月一日以八十八
    年度重簡字第一九四號判決判處有期徒刑二月，於同年三月二十九日確定，此有
    該刑事判決及臺灣高等法院被告全國前案紀錄表附卷足參。景鴻公司於八十七年
    間經營承銷穩科公司股票之業務，依修正前公司法（公司法第十五條於九十年十
    一月十二日修正公布，同年月十四日生效）第十五條第一項之明定「公司不得經
    營登記範圍以外之業務」，景鴻公司顯係違反該禁止規定，依前揭說明，則其員
    工即被告縱違背公司委託，私下買賣穩科公司股票，致公司受有「損害」，仍不
    能以背信罪相繩。此外，復查無其他積極證據足資證明被告有何背信犯行，既不
    能證明被告犯罪，依法應為無罪之諭知。
據上論斷，應依刑事訴訟法第三百零一條第一項，判決如主文。
本案經檢察官林俊峰到庭執行職務
中      華      民      國      九十      年    十二    月    二十五    日
                                  臺灣板橋地方法院刑事第三庭
                                          法  官  李  幼  妃
右正本證明與原本無異。
如不服本判決，應於判決送達後十日內，向本院提出上訴狀。
                                          書記官  強  梅  芳
中      華      民      國      九十      年    十二    月    三十一    日


司法院資訊處製作；財團法人民間司法改革基金會備份。
